臺灣高等法院民事裁定　　　　　　　　94年度勞再易字第16號
聲請人　甲○○
上列聲請人因與相對人台灣全錄股份有限公司間給付資遣費事件
，對於中華民國94年8月23日本院94年度勞再易字第12號確定裁
定，聲請再審，本院裁定如下：
    主  文
聲請駁回。
聲請費用由聲請人負擔。
    理  由
一、按裁定已經確定，而有民事訴訟法第496條第1項或第497條
    之情形者，得準用再審之訴之規定，聲請再審，民事訴訟法
    第507條定有明文。本件再審聲請人係對本院94年度勞再易
    字第12號確定裁定主張有再審之事由，雖其誤為提起再審之
    訴，核其真意應認係聲請再審之意，合先敘明。
二、本件聲請意旨略以：民事訴訟法第498條之1規定之「同一事
    由」意指為何？該條於民國（下同）92年6月25日新增訂後
    ，迄今未有判例或解釋例可供參考，本院94年度勞再易字第
    12號裁定(下稱原確定裁定)以聲請人所提理由均相同，是否
    符合法規範目的？依刑事訴訟法第434條及25年抗字第292號
    判例意旨，所謂同一事由應指聲請人所提理由已經再審法院
    實體上裁判者，認為無再審理由而言，而非再審所提之再審
    理由均為「消極不適用法規」即為同一理由，原確定裁定違
    反推理法則、論理法則，適用法規顯有錯誤，不僅違法且可
    能違憲等情，爰依法聲請本件再審云云。
三、按「再審之訴，應於30日之不變期間內提起。前項期間自判
    決確定時起算，判決於送達前確定者，自送達時起算；其再
    審之理由發生或知悉在後者，均自知悉時起算。」、「再審
    之訴不合法者，法院應以裁定駁回之。」民事訴訟法第500
    條第1、2項及第502條第1項分別定有明文。經查，本院94年
    度勞再易字第5號確定裁定，係於民國（下同）94年4月29日
    作成、本院93年度勞再易字第17號確定裁定，係於94年1月1
    7日作成、93年度勞再易字第14號確定裁定，係於93年11月1
    7日作成、93年度勞再易字第9號確定裁定，係於93年9月9日
    作成、92年度勞再易字第15號確定裁定，係於93年6月18日
    作成、92年度勞再易字第4號確定判決，係於92年9月29日作
    成、92年度勞再易字第1號確定判決，係於92年4月15日作成
    、91年度勞上易字第35號確定判決，係於91年11月5日作成
    ，已據本院調閱歷次裁判（見本院卷第27頁至第54頁）在卷
    足憑，迄至94年9月26日聲請人提起本件再審之聲請，均已
    逾30日之不變期間，聲請人復又未舉證說明其再審理由係發
    生或知悉在後者，揆諸前開說明，聲請人自不得再對上開確
    定裁判提起再審之訴或聲請再審，或以上開確定裁判有何再
    審理由為由對本院94年度勞再易字第12號確定裁定聲請再審
    ，是本件自應僅審酌本院94年度勞再易字第12號確定裁定是
    否具備聲請人所稱適用法規顯有錯誤之再審要件，核先敘明
    。
四、次按民事訴訟法第496條第1項第1款所謂適用法規顯有錯誤
    ，係指確定判決違背法規或現存判例解釋者而言，不包括漏
    未斟酌證據及認定事實錯誤之情形在內 (最高法院71年度台
    再210號、63年度台上880號判例意旨參照)。再按對於確定
    裁定聲請再審，非主張該裁定有民事訴訟法第496條第1項或
    第497條之情形者，不得為之，此觀同法第507條規定自明。
    又依民事訴訟法第507條準用同法第501條第1項第4款之規定
    ，聲請再審應表明再審之理由，所謂表明再審理由，係指必
    須指明確定「裁定」有如何合於法定再審事由之具體情事，
    始為相當，倘僅泛言有何條款之再審事由，而無具體情事者
    ，仍難謂已合法表明再審事由，其聲請即屬不合法，且毋庸
    命其補正，即得逕行駁回之 (最高法院60年度台抗字第688
    號、64年度台聲字第76號、70年度台再字第35號判例意旨參
    照)。
五、經查，聲請人於其再審聲請狀僅引用本院94年8月23日原確
    定裁定理由後泛言：以上論述違反推理法則及論理法則，顯
    有消極不適用法規及積極適用法規顯有錯誤云云，或再三指
    摘民事訴訟法第498條之1規定之「同一事件」意指為何云云
    ，並未具體敘明原確定裁定有如何合於再審事由之具體情形
    。次查，聲請人與相對人間給付資遣費事件，業經臺灣臺北
    地方法院91年度勞訴字第27號、本院91年度勞上易字第35號
    判決相對人勝訴確定（見本院卷第27頁至第30頁），本件聲
    請人先後數次向本院提起再審之訴及再審之聲請，亦經本院
    先後駁回確定（相關裁判業如本裁定前述說明及調附之各該
    裁判在卷可憑）。茲聲請人就94年8月23日本院94年度勞再
    易字第12號確定裁定聲請再審，核其理由仍一再針對前開確
    定判決及裁定一一加以指摘，而非對本院94年8月23日94年
    度勞再易字第12號確定裁定有如何合於民事訴訟法第496條
    第1項第1款規定之具體情事加以敘明，揆諸首揭說明，其再
    審之聲請難謂為有理由，不應准許。至於聲請意旨另稱：原
    確定裁定以聲請人認原確定判決違反推理及經驗法則，而有
    適用法規顯有錯誤情形，非在原確定裁定審理範圍乙節，原
    確定裁定對其為何不在原確定裁定審理範圍內，並未說理云
    云，惟查原確定裁定就其駁回聲請人再審之聲請之理由，業
    於原確定裁定理由欄第二點論述甚詳，況按民事訴訟法第50
    7條準用第501條第1項第4款規定，聲請再審應表明再審理由
    。所謂表明再審理由，係指必須敘明該「確定裁定」有如何
    合於法定再審事由之具體情形而言，倘當事人於其再審訴狀
    所載理由係指摘該「確定裁定」以前之各個裁判如何違法部
    分，不能認為係對所聲請之「確定裁定」之再審理由，法院
    自無一一予以論斷之必要 (原確定裁定認為未在該裁定審理
    範圍，故不予贅述，其理在此)，又聲請人另認原確定裁定
    應以判決為之，卻誤用裁定駁回，係屬積極適用法規顯有錯
    誤情形云云，惟查聲請人原係就本院94年度勞再易字第5號
    確定裁定聲請再審，原確定裁定依民事訴訟法第507條規定
    以裁定駁回之，於法並無不合，聲請人誤解法律規定，認應
    以判決為之，亦屬無據，併予敘明。
六、據上論結，本件再審之聲請為無理由，爰裁定如主文。
中　　華　　民　　國　　94　　年　　11　　月　　2 　　日
  　　　　　　　　勞工法庭審判長法　官 張劍男
                                法　官 游明仁
                                法　官 魏麗娟
正本係照原本作成。
不得抗告。
中　　華　　民　　國　　94　　年　　11　　月　　7 　　日
　　　　　　　　　　　　　　　　書記官 曾瓊安
